【裁判字號】    99,聲減,26
【裁判日期】    990225
【裁判案由】    聲請減刑及定應執行刑
【裁判全文】
臺灣高等法院刑事裁定                  99年度聲減字第26號
聲  請  人  臺灣高等法院檢察署檢察官
受  刑  人  甲○○
上列受刑人因詐欺案件，已經判決罪刑確定，聲請人聲請減刑及
定其應執行之刑（聲請案號：臺灣高等法院檢察署99年度聲減字
第20號），本院裁定如下：
    主  文
甲○○所犯附表編號一之罪，減為有期徒刑肆月，如易科罰金，
以銀元佰元即新臺幣玖佰元折算壹日，與附表編號二所列業經
減刑之罪所減得之刑，應執行有期徒刑玖月，如易科罰金，以銀
元佰元即新臺幣玖佰元折算壹日。
    理  由
一、聲請意旨略以：受刑人甲○○於附表所列日期犯附表所列之
    罪，經如附表所列之法院判處如附表所列之刑確定在案。經
    查其所犯上開各罪，犯罪時間均在民國96年4 月24日以前，
    所犯附表編號一之罪，核與中華民國96年罪犯減刑條例第 2
    條第1項第3 款規定相符，應依同條例第8條第1項、第3項聲
    請裁定減刑，並聲請與附表編號二之犯罪所減得之刑，定其
    應執行刑，及依同條例第9 條諭知易科罰金之折算標準等語
    。
二、按司法院釋字第662 號解釋：「中華民國九十四年二月二日
    修正公布之現行刑法第四十一條第二項，關於數罪併罰，數
    宣告刑均得易科罰金，而定應執行刑之刑逾六個月者，排除
    適用同條第一項得易科罰金之規定部分，與憲法第二十三條
    規定有違，並與本院釋字第三六六號解釋意旨不符，應自本
    解釋公布之日起失其效力」，故對於數罪併罰，數宣告刑均
    得易科罰金，而定應執行之刑超過6 個月之案件，依司法院
    釋字第366號、第662號解釋意旨，仍得易科罰金。查本件受
    刑人犯如附表編號二及減刑後附表編號一所示之刑均得易科
    罰金，依上開說明，其應執行之刑，仍應諭知易科罰金折算
    標準；又受刑人附表編號一行為後，刑法及其施行法業於95
    年7月1日修正施行，依刑法第2條第1項規定：「行為後法律
    有變更者，適用行為時之法律。但行為後之法律有利於行為
    人者，適用最有利於行為人之法律」。關於罰金刑，刑法分
    則編各罪所定罰金刑之貨幣單位原為銀元，修正前刑法第33
    條第5 款規定：「罰金：一元（銀元）以上」，而依罰金罰
    鍰提高標準條例規定，就72年6 月26日前修正之刑法部分條
    文罰金數額提高2至10 倍，其後修正者則不提高倍數，並依
    現行法規所定貨幣單位折算新臺幣條例規定，以銀元1 元折
    算新臺幣3元。修正後刑法第33條第5款規定：「罰金：新臺
    幣一千元以上，以百元計算之」，刑法第33 條第5款所定罰
    金貨幣單位經修正為新臺幣後，刑法分則各罪所定罰金刑之
    貨幣單位亦應配合修正為新臺幣，為使刑法分則編各罪所定
    罰金之最高數額與刑法修正前趨於一致，乃增訂刑法施行法
    第1條之1規定：「中華民國九十四年一月七日刑法修正施行
    後，刑法分則編所定罰金之貨幣單位為新臺幣。九十四年一
    月七日刑法修正時，刑法分則編未修正之條文定有罰金者，
    自九十四年一月七日刑法修正施行後，就其所定數額提高為
    三十倍。但七十二年六月二十六日至九十四年一月七日新增
    或修正之條文，就其所定數額提高為三倍」。從而，刑法分
    則編各罪所定罰金刑之最高數額，於上開規定修正後並無不
    同，惟修正後刑法第33條第5 款所定罰金刑最低數額，較之
    修正前提高，自以修正前刑法第33條第5 款規定有利於被告
    。又被告附表編號一犯罪時之刑法第41條第1 項前段規定：
    「犯最重本刑為五年以下有期徒刑以下之刑之罪，而受六個
    月以下有期徒刑或拘役之宣告，因身體、教育、職業、家庭
    之關係或其他正當事由，執行顯有困難者，得以一元以上三
    元以下折算一日，易科罰金」，又被告附表編號一行為時之
    易科罰金折算標準，依修正前罰金罰鍰提高標準條例第2 條
    前段（現已刪除）規定，就其原定數額提高為1百倍折算1日
    ，則本件被告附表編號一行為時之易科罰金折算標準，應以
    銀元3百元折算1 日，經折算為新臺幣後，應以新臺幣9百元
    折算為1日。惟95年7月1日修正公布施行之刑法第41條第1項
    前段則規定：「犯最重本刑為五年以下有期徒刑以下之刑之
    罪，而受六個月以下有期徒刑或拘役之宣告者，得以新臺幣
    一千元、二千元或三千元折算一日，易科罰金」，比較修正
    前後之易科罰金折算標準，以95年7月1日修正公布施行前之
    規定，較有利於被告，自應依現行刑法第2條第1項前段，適
    用修正前刑法第41條第1 項前段規定，定其易科罰金之折算
    標準。又受刑人所犯如附表編號一、二所示之罪，係於民國
    95年7月1日之前犯之，而刑法第51條業於94年1月7日修正，
    同年2月2日經總統令公布，並自95年7月1日起施行，修正前
    刑法第51條規定：「數罪併罰，分別宣告其罪之刑，依左列
    各款定其應執行刑者：」，其中第5 款規定：「宣告多數有
    期徒刑者，於各刑中之最長期以上，各刑合併之刑期以下，
    定其刑期。但不得逾20年。」，而修正後刑法第51 條第5款
    規定：「宣告多數有期徒刑者，於各刑中之最長期以上，各
    刑合併之刑期以下，定其刑期。但不得逾30年。」，經比較
    新舊法之結果，修正後刑法並無較有利於受刑人之情形，依
    刑法第2條第1項前段，自應依修正前刑法第51條第5 款之規
    定，定其應執行之刑。
三、依中華民國九十六年罪犯減刑條例第2條第1項第3款、第8條
    第1項、第3 項、第9條、第10條第1項、第12條，刑法第2條
    第1項前段、第53條，修正前刑法第41條第1項前段、第51條
    第5款，刪除前罰金罰鍰提高標準條例第2條，現行法規所定
    貨幣折算新臺幣條例第2條，司法院釋字第366 號、第662號
    解釋，裁定如主文。
中    華    民    國    99    年    2     月    25    日
                  刑事第二十庭審判長法  官  楊貴雄
                                    法  官  許必奇
                                    法  官  周明鴻
以上正本證明與原本無異。
如不服本裁定，應於收受送達後五日內向本院提出抗告狀。
                                    書記官  郭彥琪
中    華    民    國    99    年    2     月    26    日
附表：受行人甲○○減刑及定其應執行刑案件一覽表
┌─────────┬────────┬────────┬────────┐
│編              號│       一       │       二       │                │
├─────────┼────────┼────────┼────────┤
│罪              名│      詐欺      │   偽造文書     │                │
├─────────┼────────┼────────┼────────┤
│宣      告      刑│  有期徒刑8月   │減為有期徒刑6月 │                │
├─────────┼────────┼────────┼────────┤
│犯   罪    日   期│87年10月31日至  │87年2月間某日至 │                │
│                  │87年11月17日止  │87年11月間某日止│                │
├─────────┼────────┼────────┼────────┤
│偵   察    機   關│臺北地檢署89年度│臺北地檢署89年度│                │
│年  度  及  案  號│偵字第18459號   │偵字第18460號   │                │
├───┬─────┼────────┼────────┼────────┤
│      │法      院│  臺灣高等法院  │  臺灣高等法院  │                │
│      ├─────┼────────┼────────┼────────┤
│ 最後 │案      號│92年度上訴字第  │97年度上重更(二)字│                │
│      │          │910號           │第26號          │                │
│事實審├─────┼────────┼────────┼────────┤
│      │ 判決日期 │  94年3月30日   │  98年9月10日   │                │
├───┼─────┼────────┼────────┼────────┤
│      │法      院│    最高法院    │    最高法院    │                │
│確  定├─────┼────────┼────────┼────────┤
│      │案      號│94年度台上字第  │99年度台上字第  │                │
│      │          │7090號          │412號           │                │
│      ├─────┼────────┼────────┼────────┤
│判  決│ 判    決 │ 94年12月15日   │  99年1月21日   │                │
│      │ 確定日期 │                │                │                │
├───┴─────┼────────┼────────┼────────┤
│所   犯    法   條│刑法第339條第2項│刑法第216、210條│                │
├─────────┼────────┼────────┼────────┤
│  合於96年罪犯    │第2條第1項第3款 │    已減刑      │                │
│    減刑條例      │                │                │                │
├─────────┼────────┼────────┼────────┤
│   減刑後宣告刑   │  有期徒刑4月   │                │                │
└─────────┴────────┴────────┴────────┘

司法院資訊處製作；財團法人民間司法改革基金會備份。
